【裁判字號】    97,上訴,1915
【裁判日期】    980204
【裁判案由】    違反槍砲彈藥刀械管制條例
【裁判全文】
臺灣高等法院高雄分院刑事判決        97年度上訴字第1915號
上  訴  人
即  被  告  甲○○
指定辯護人  本院公設辯護人  孫妙岑
上列上訴人因違反槍砲彈藥刀械管制條例案件，不服臺灣屏東地
方法院97年度訴字第1092號中華民國97年10月29日第一審判決（
起訴案號：臺灣屏東地方法院檢察署97年度偵字第3387號），提
起上訴，本院判決如下：
     主  文
上訴駁回。
     事  實
一、甲○○明知衝鋒槍及子彈為槍砲彈藥刀械管制條例所規定之
    違禁物，未經許可，不得販賣，竟基於意圖轉售以營利之犯
    意，於民國97年3 月中旬某時，在高雄市某間PUB ，以新臺
    幣（下同）30萬元之代價，向綽號「阿康」之不詳成年男子
    販入以色列IMI 廠製UZI MODELB型制式衝鋒槍1 支（含彈匣
    1 個，槍號：SA52380 ，槍枝管制編號：0000000000）、口
    徑9mm 制式子彈13顆、非制式子彈4 顆、擦槍布1 包、通槍
    條1 支、不適用之短金屬彈匣1 個而持有之。嗣於同年5 月
    20日凌晨3 時30分許，以手提袋攜帶上開衝鋒槍1 支（含彈
    匣1 個）及子彈17顆，在屏東縣屏東市○○路128 號之萊爾
    富便利商店前，撥打公用電話時，因形跡可疑為警盤查，欲
    逃離時為警阻止，當場查扣其手提袋內之槍彈，並於同日上
    午9 時30分許，帶警前往其位於屏東縣麟洛鄉○○村○○路
    69號之住處，在其房間床上之旅行箱內查扣上開擦槍布1 包
    、通槍條1 支、不適用之短金屬彈匣1 個，而知悉上情。
二、案經屏東縣政府警察局屏東分局報告臺灣屏東地方法院檢察
    署檢察官偵查起訴。
     理  由
壹、證據能力部分：
一、按法院或檢察官得囑託醫院、學校或其他相當之機關、團體
    為鑑定；鑑定之經過及其結果，應命鑑定人以言詞或書面報
    告，刑事訴訟法第208 條第1 項前段、第206 條第1 項分別
    定有明文。對於司法警察機關於調查中之案件，或有量大或
    急迫之情形，為因應實務之現實需求，認為當然有鑑定之必
    要者，基於檢察一體原則，得由該管檢察長對於轄區內之案
    件，以事前概括選任鑑定人或囑託鑑定機關（團體）之方式
    ，俾便轄區內之司法警察官、司法警察對於調查中之此類案
    件，得即時送請事前已選任之鑑定人或囑託之鑑定機關（團
    體）實施鑑定；而臺灣高等法院檢察署檢察長概括囑託內政
    部警政署刑事警察局為「槍彈有無殺傷力之鑑定」之鑑定機
    關，有法務部92年9 月1 日法檢字第0920035083號函、臺灣
    高等法院檢察署92年10月15日檢文允字第0921001322號函檢
    附該署檢察長概括選任鑑定人或囑託鑑定機關（團體）名冊
    在卷可考。卷附內政部警政署刑事警察局97年7 月10日刑鑑
    字第0970077990號槍彈鑑定書，係屏東縣政府警察局屏東分
    局就本案依上開授權送鑑定之鑑定報告，應有證據能力。
二、按被告之自白，非出於強暴、脅迫、利誘、詐欺、疲勞訊問
    、違法羈押或不正之方法，且與事實相符者，得為證據；又
    被告陳述其自白係出於不正之方法者，應先於其他事證而為
    調查，刑事訴訟法第156 條第1 項及第3 項前段分別定有明
    文。被告雖辯稱：警詢時有關供述購買槍彈係為轉售圖利之
    自白，係警方要其做如此供述，始可獲得交保，伊才自白犯
    罪云云。惟查被告於原審準備程序已供稱：「警察態度很好
    ，警詢筆錄是照著我的自由意思記載的」（見原審卷第17頁
    ），參以證人即查獲本案員警張勝雄於本院審理時證稱：該
    部分自白係被告自由意志所供述，並無非法取供等情（見本
    院卷第54頁），足認被告於警詢之自白，係出於自由意思，
    具有證據能力。
貳、實體部分：
一、訊據上訴人即被告對上揭購買及持有槍彈犯行部分自白不諱
    ，惟矢口否認購買槍彈時有意圖轉售以營利之犯意，辯稱：
    伊購買槍彈是要自衛，伊於警詢中自白意圖轉售營利而購買
    槍彈係警察要伊陳述，伊若成立販賣槍枝罪，應有自首規定
    適用云云。經查：
  (一)被告坦承上開購買及持有槍彈之犯行，有上開扣案槍彈足資
    佐證，且扣案槍彈經鑑定結果：1.送鑑長槍1 枝（含彈匣2
    個，槍枝管制編號0000000000），係口徑9mm 之制式衝鋒槍
    ，為以色列IMI 廠製UZIMOD ELB型，槍號為「SA52380 」，
    槍管內具4 條右旋來復線，擊發功能正常，可供擊發同口徑
    制式子彈使用，認具殺傷力（其中短金屬彈匣無法供本案槍
    枝使用）；2.送鑑子彈12顆，均係口徑9mm 之制式子彈，採
    樣4 顆試射，均可擊發，認具殺傷力；3.送鑑子彈4 顆，均
    係非制式子彈，由金屬彈殼組合直徑9.0 ±0.5mm 金屬彈頭
    而成，採樣1 顆試射，可擊發，認具殺傷力；4.送鑑子彈1
    顆，係口徑9mm 之制式子彈，彈底具撞擊痕跡，經試射，可
    擊發，認具殺傷力，有內政部警政署刑事警察局97年7 月10
    日刑鑑字第0970077990號槍彈鑑定書（含附件相片11張）1
    份附卷可稽。從而，被告購買持有衝鋒槍1 支（含彈匣1 個
    ）及其子彈合計17顆之事實，堪予認定。
  (二)被告於警詢中自白：「認識阿康4 、5 天後，他向我提出轉
    手買賣槍械利潤很可觀，我考慮3 天後決定以新臺幣30萬向
    他購買再轉手……我還沒找到買主」（見警卷第7 頁），復
    於原審準備程序中供稱：「警察態度很好，警詢筆錄是照著
    我的自由意思記載的」（見原審卷第17頁），是依其於警詢
    中之任意性自白，即堪認定其購買槍彈時有意圖轉售以營利
    之犯意。被告於本院雖辯稱係警方要其供述購買槍彈係為意
    圖轉售營利云云，然證人即查獲員警張勝雄於本院審理時證
    稱：【被告於警詢供述「認識阿康後4-5 天後，他向我提出
    轉手買賣槍械利潤很可觀，我考慮三天後決定以新台幣30萬
    元向他購買再轉手」等語，這些話是他自己講出來的，我們
    有全程錄音。這是他本身的意思】等情明確（見本院卷第54
    頁），本院復審酌被告於原審已陳稱警詢此部分自白具任意
    性一情，堪認被告所辯警方要其供述購槍彈係為轉售圖利，
    要屬事後卸責之詞，尚無可採。
  (三)被告雖辯稱購買槍彈是要自衛，惟其於原審先係辯稱：伊並
    無特定仇人，因在PUB 被不知名小混混欺負，買槍來嚇唬人
    云云（見原審卷第17、30頁）；然若欲供防身之用，理應購
    買體積較小之手槍，始能隨身攜帶，且價格較便宜，而衝鋒
    槍除價格較貴外，主要是體積較大，難以隨身攜帶，不符防
    身所需，可見其上述所辯有違常情。被告嗣後復改稱：衝鋒
    槍放在家裡，是因常常被飆車族追殺到家裡，從屏東市○○
    路天橋那邊被追到麟洛，但不曾報案云云（見原審卷第30頁
    ）；惟常人若遇此情形，理應直接逃到附近之派出所求救，
    況常常被飆車族追殺如此嚴重之事，竟不曾報案，令人匪夷
    所思，可見此置辯情詞仍與常情有違。再被告於原審中供稱
    ：購買槍彈所用之30萬元，係用自退伍金84萬元中之部分，
    其已退伍3 、4 年，但退伍金未曾動用，僅於此次購買槍彈
    行為中動用等語（見原審卷第30頁），可見被告並非揮霍成
    性，或會隨意花大錢購買昂貴物品之人，故其所稱花費30萬
    元係為購買平時無法隨身攜帶外出之衝鋒槍及子彈，僅為放
    在家中，顯難採信，而應以其於警詢中所稱：該槍彈可以輕
    易轉售圖利而販入等語，較為可採。再者，被告為警查獲當
    時，並無遭遇仇家或飆車族追逐之情事，但被告卻隨身攜帶
    之，是所辯購買槍彈係為防身一節，自難採信。從而，被告
    於審理中所辯皆不合理，又前後自相矛盾，顯係臨訟杜撰之
    詞，相形之下，被告於警詢中自白意圖轉售以營利，較屬可
    信。
  (四)證人即查獲員警張勝雄於本院證稱：「兩派人員在附近械鬥
    後，勤務中心要我們加強巡邏，我們去簽巡邏箱時，看到甲
    ○○在那邊打電話，莊國慶先下車，我還在車上，看到他在
    那裡打電話，他的袋子有點重重的，問他叫什麼名字，他就
    直接問我們有無搜索票，我就下車，我說這裡是公共場所，
    我說我們只是要問他名字而已為何要搜索票，他就很慌張想
    跑，莊國慶就把他拉回來，我們就叫他將帶子打開，裡面就
    是壹支衝鋒槍。我們當時發現他持有槍枝」（見本院卷第53
    頁）等情明確，是依被告為警查獲過程觀之，被告係經警查
    獲非法持有槍彈後，始於警訊中自白意圖營利購買槍彈，其
    非法持有槍彈之犯罪一部既為警發覺，其自白意圖營利購買
    槍彈，即不符合刑法第62條自首之規定。
  (五)綜上所述，依被告於警詢中之自白，佐以被告坦承購買及持
    有槍彈之事實，並有扣案槍彈足資佐證，可見其於警詢中之
    自白非虛，應與事實相符。是本案事證明確，被告意圖轉售
    以營利而購買上開槍彈之犯行，堪以認定，應依法論科。
二、按所謂販賣，不以販入之後復行賣出為要件，祇須以營利為
    目的，販入或賣出有一於此，其犯罪即屬成立（最高法院68
    年台上字第606 號判例參照）。是核被告意圖轉售以營利而
    販入衝鋒槍及其子彈之行為，分別係犯槍砲彈藥刀械管制條
    例第7 條第1 項之未經許可販賣衝鋒槍罪、同條例第12條第
    1 項之未經許可販賣子彈罪。公訴人認係犯同條例第7 條第
    4 項、第12條第4 項之持有罪名，尚有未洽，惟起訴之基本
    社會事實同一，爰依法變更起訴法條。被告意圖轉售以營利
    而持有衝鋒槍、子彈之低度行為，為販賣之高度行為所吸收
    ，均不另論罪。被告一販入行為，觸犯上開二罪，為想像競
    合，應從一重之販賣衝鋒槍罪處斷。
三、原審認被告罪證明確，因而適用槍砲彈藥刀械管制條例第7
    條第1 項、第12條第1 項、刑法第11條前段、第55條、第42
    條第3 項、第38條第1 項第1 款規定，並審酌被告為從事非
    法槍械交易以牟取暴利，竟販入火力強大之衝鋒槍及子彈17
    顆等，嚴重危害社會治安，惡性非淺，雖初於警詢中自白，
    嗣一再翻異卸責，難認犯後態度良好，惟念被告僅有觀察勒
    戒1 次之前科，有臺灣高等法院被告前案紀錄表附卷可參，
    素行非極惡劣，且扣案槍彈尚未賣出，亦無查獲供犯罪或預
    備犯罪之用等一切情狀，量處有期徒刑7 年4 月，併科罰金
    新臺幣1 百萬元，罰金如易服勞役，以新臺幣3 千元折算1
    日；並敘明扣案之衝鋒槍1 支（含彈匣1 個），及鑑定試射
    後賸餘之制式子彈8 顆、非制式子彈3 顆，均屬違禁物，應
    依刑法第38條第1 項第1 款沒收之。至經鑑定試射之子彈，
    因擊發而裂解，不再屬違禁物，而擦槍布1 包、通槍條1支
    、不適用之短金屬彈匣1 個，並非違禁物，皆不予沒收（被
    告陳明拋棄）。其認事用法，核無不合，量刑亦屬允當。被
    告上訴意旨否認犯罪，指摘原判決不當為無理由，應予駁回
    。
據上論斷，應依刑事訴訟法第368條，判決如主文。
本案經檢察官蔡國禎到庭執行職務。
中    華    民    國    98    年    2     月    4     日
                  刑事第三庭    審判長法  官 周賢銳
                                      法  官 黃仁松
                                      法  官 施柏宏
以上正本證明與原本無異。
如不服本判決應於收受本判決後10日內向本院提出上訴書狀，其
未敘述上訴理由者，並得於提起上訴後10日內向本院補提理由書
狀（均須按他造當事人之人數附繕本）「切勿逕送上級法院」。
中    華    民    國    98    年    2     月    4     日
                                      書記官 白 蘭
附錄本判決論罪科刑法條：
槍砲彈藥刀械管制條例第7條第1項
未經許可，製造、販賣或運輸火砲、肩射武器、機關槍、衝鋒槍
、卡柄槍、自動步槍、普通步槍、馬槍、手槍或各類砲彈、炸彈
、爆裂物者，處死刑、無期徒刑或7 年以上有期徒刑；處徒刑者
，併科新臺幣3千 萬元以下罰金。
槍砲彈藥刀械管制條例第12條第1項
未經許可，製造、販賣或運輸子彈者，處1 年以上7 年以下有期
徒刑，併科新臺幣500 萬元以下罰金。


司法院資訊處製作；財團法人民間司法改革基金會備份。
